【裁判字號】    96,訴,749
【裁判日期】    970131
【裁判案由】    清償債務
【裁判全文】
臺灣桃園地方法院民事判決               96年度訴字第749號
原      告  甲○○
                        號
訴訟代理人  戴美雯律師
被      告  興煒精密股份有限公司
法定代理人  乙○○
上列當事人間請求清償債務事件，本院於民國97年1 月16日言詞
辯論終結，判決如下：
    主  文
被告應給付原告新台幣壹佰捌拾柒萬零壹拾參元，及自民國九十
五年十一月二十六日起至清償日止，按年息百分之五計算之利息
。
訴訟費用由被告負擔。
本判決第一項於原告以新台幣陸拾參萬元為被告供擔保後，得假
執行。
    事實及理由
甲、程序部分
一、原告起訴原係以尚樺科技股份有限公司 (下稱尚樺公司)為
    被告，惟該公司於民國96年8 月23日與興煒精密股份有限公
    司(下 稱興煒公司)合 併，並以興煒公司為合併後存續之公
    司，有經濟部96年8 月23日經授中字第09632664730 號函及
    上開兩家公司之變更登記表可證 (分別見本院卷第88頁、第
    72頁以下)， 則尚樺公司之權利義務自係由被告興煒公司（
    下稱被告）概括承受，被告於96年10月17日具狀聲明承受訴
    訟 (見本院卷第83頁)， 核先說明。
二、本件被告經合法通知，未於最後言詞辯論期日到場，核無民
    事訴訟法第386 條各款所列情形，應依原告之聲請，准由其
    一造辯論而為判決。
乙、實體方面：
一、原告主張：(一)被告於95年11月14日向原告借款新台幣 (下同
    )1,870,013 元 （美金部分均另行載明），原告已於翌日分
    別匯款900,003 元、970, 010元，合計1,870,013 元 (下稱
    系爭借款)至 被告設於台灣中小企業銀行、上海商業儲蓄銀
    行之帳戶，雙方約定系爭借款於10日內清償。詎屆期被告未
    依約清償，屢經催討，均遭置之不理。(二)被告雖抗辯原告於
    任職尚樺公司負責人期間，有為該公司支出25,000元美金佣
    金，未說明資金流向云云，然此係該公司總經理丁○○為爭
    取美國Linksys 公司之訂單而支付之佣金，並因此而取得該
    公司訂單。(三)至被告抗辯原告於擔任尚樺公司負責人期間出
    售被告00 0000000號專利權（下稱系爭專利權）予駱恒股份
    有限公司（下稱駱恒公司）本應取得價金300 萬元，然迄今
    僅取得150 萬元價金，致被告受有未收取價金150 萬元之損
    害云云，惟系爭專利權係尚樺公司於96年5 月1 日始申請轉
    讓予被告，斯時原告已不擔任尚樺公司之負責人，且該專利
    權目前仍登記於被告名下，足證被告並未受有任何損害。爰
    依消費借貸之法律關係，請求返還系爭借款及自雙方約定清
    償期日即95年11月25日之翌日起算之法定遲延利息。並聲明
    ：1.被告應給付原告1,870,013 元及自95年11月26日起清償
    日止，按週年利率百分之5 計算之利息。2.願供擔保，請准
    宣告假執行。
二、被告則以：原告本為尚樺公司之負責人，其任職期間為該公
    司支出下列金錢，致被告受有損害：(一)94年12月2 日為尚樺
    公司支出「佣金」25,000元美金（以1 比33之匯率比換算新
    台幣為825,00 0元），未說明其資金流向，致該公司受有同
    上金額之損害；(二)95年1 月4 日及同年9 月20日為尚樺公司
    支出模具費用共558,285 元，亦未說明其用途，致該公司受
    有上開金額損害：(三)出售系爭專利權予駱恒公司，約定價金
    為300 萬元：然僅取得150 萬元價金，致尚樺公司受有未取
    得餘款150 萬元價金之損害。(四)原告任職尚樺公司期間之應
    付未付款項：被告分別於96年6 月1 日匯款美金18萬元、8
    萬元、同年6 月8 日匯款24萬美金、同年9 月4 日匯款12萬
    元美金，合計匯款62萬美金，以償還原告任職尚樺公司負責
    人期間之未付款（以1 比33匯率比換算該公司之損害共計新
    台幣20,460,000元）。(五)原告雖辯稱因支出上開25 ,000 元
    美金之佣金，因而自Lnksys公司取得訂單云云，惟並未舉證
    以實其說。(六)原告於離職時未向被告報告上開各筆支出之流
    向，按公司與董事長間係屬委任關係，原告處理委任事務顯
    有過失，被告自得依民法544 條規定請求損害賠償共計23,
    343,285 元（82 5,000元＋558,28 5元＋1,500, 000元＋20
    ,460,000 元=上開金額），並依法主張抵銷等語，資為抗辯
    ，並聲明：原告之訴及其假執行聲請駁回。
三、兩造不爭執事項
  (一)原告任職尚樺公司負責人期間係自93年9 月1 日至95年11月
    30日止。
  (二)尚樺公司於95年11月15日向原告借款1,870,013元。
四、兩造爭執事項及本院判斷
    原告主張尚樺公司向其借款1,870,013 元之事實，業據其提
    出與所述相符之尚樺公司董事會會議紀錄、匯款單及存款單
    各1 紙為證，此為被告所不爭執，惟抗辯：原告於任職尚樺
    公司董事長期間為該公司支出上列各筆金額共計23,343,285
    元，均未交待資金流向，且於離職時亦未向被告報告，按公
    司與董事長為委任關係，原告處理委任事務顯有過失，被告
    得請求損害賠償共23,343,285元，並得主張抵銷云云，惟查
    ：
  (一)佣金支出部分：
    被告抗辯原告為其支出佣金支出25,000元美金，未交待資金
    流向，伊得主張抵銷云云，惟尚樺公司之前任會計即證人丙
    ○○於本院於審理中結證證稱：伊原為該公司之會計，上開
    25,000元美金之佣金支出，是為了接美國Linksys 公司的訂
    單等語；此與證人即尚樺公司之前任副總經理丁○○於本院
    審理中經隔離訊問具結證稱：上開佣金支出，是為了要給客
    戶linksys 的業務費用等語 (以上分別見本院卷140 頁以下
    、142 頁以下)， 互核大致相符，應堪採信。是原告主張上
    開佣金支出，係因應當時尚樺公司業務需要等語，堪信為真
    正。至於「決定上開佣金支出時，被告負責人乙○○有無在
    場」、「有無因此而獲接單或另取得佣金」乙節，上開兩名
    證人之證述固有出入，然該筆佣金之支出時間為94年12月2
    日迄今已有二年以上，證人之記憶難免因時日經過，致其細
    節無法全然吻合；況且證人丙○○為尚樺公司之會計，而證
    人丁○○為該公司之副總經理，兩人對上開佣金之認知，亦
    難期於相同，自不能以此即遽認渠等證言全無可採。是被告
    上開抗辯，委無可採。
  (二)模具費用部分：
    被告原抗辯原告為尚樺公司支出模具費用558,28 5元，未交
    待資金流向云云，然於本院審理中已不爭執該筆費用之支出
    （見本院卷第81頁)，是此部分已無爭執，併予敘明。
  (三)處理尚樺公司任職期間未付款62萬美金部分：
    被告抗辯其分別於96年6 月1 日匯款美金18萬元、8 萬元、
    同年6 月8 日匯款24萬元美金、同年9 月4 日匯款12萬元美
    金，合計匯款62萬美金（換算為新台幣20,460,000元），以
    解決原告擔任尚樺公司董事長期間所衍生之債務，並主張抵
    銷云云並其提出賣匯水單1 紙及匯款證明書3 紙為證，此為
    原告所否認。惟上開單據充其量僅能證明被告曾於上開期日
    匯款予OS-TECH 公司，尚不足以證明係被告為原告清償其擔
    任尚樺公司負責人期間之未償債務。況公司主張董事長執行
    職務期間造成其損害，應由公司負舉證之責。本院審酌尚樺
    公司之資本額為47,364,200元；而被告之資本額71,610,000
    元，有該兩公司之基本資料查詢可稽（見本院卷56頁以下）
    ，依其資本額以觀，該兩公司於合併前，有與其他公司交易
    金錢匯款往來，亦屬商業常情。從而，被告抗辯其有為原告
    支出上開金額，以償還原告擔任董事長期間之債務，縱令屬
    實，然被告迄未舉證證明上開金額之支出，係因原告擔任其
    董事長期間執行職務過失所致之損害，是被告上開所辯，即
    無足取。
  (四)出售專利權未取得尾款150萬元部分：
    1.被告復抗辯原告出售系爭專利權300 萬元予駱恒公司，然
    僅取得價金150 萬元，致其受有150 萬元價金未入帳之損害
    云云，惟系爭專利權目前仍尚登記於被告名下之事實，有經
    濟部智慧財產局96年11月6 日96智專一(一)15168 字第096206
    22550 號函及所附資料，暨該局96年5 月22日96智專一(一)
    1514 2字第09620281450 號函可證 (見本院卷第101 頁、13
    4 頁以下)， 是系爭專利權目前尚登記於被告名下之事實，
    應堪採信。2.又證人丁○○於本院審理中證稱：「 (有關尚
    樺公司出售系爭專利權予興煒公司其細節為何？)我 們本來
    要把專利賣給駱恒公司，本來談好總價金300 萬元，該公司
    已經將150 萬元匯到尚樺公司名下，後來因為與興煒公司有
    糾紛，後來就沒有賣成，目前系爭專利權還在興煒公司名下
    ，因為興煒合併尚樺公司。」等語（見本院卷第144 頁)，
    從而，系爭專利權既尚登記於被告名下，縱令出售予駱恒公
    司，而尚未收取尾款150 萬元，亦屬債務不履行問題，亦難
    認係原告處理該事務有何過失，致被告受有損害，是被告此
    部分所辯，亦無可採。
  (五)又給付有確定期限者，債務人自期限屆滿時起，負遲延責任
    。遲延之債務，以支付金錢為標的者，債權人得請求依法定
    利率計算之遲延利息；應付利息之債務，其利率未經約定，
    亦無法律可據者，週年利率為5%，民法第229 條第1 項、第
    233 條第1 項本文、第203 條分別定有明文。本件依原告所
    提出之尚樺公司董事會會議紀錄載有：陳董負責外債5.3 萬
    美金借貸 (九月份)， 期限十天等語 (見本院卷第16頁)，
    是原告主張雙方約定系爭借款之清償期日為借款後十日內清
    償乙節，堪信屬實。則被告所負債務之給付期限為「95年11
    月25日」，依上開規定，被告請求自上開期限屆滿之翌日即
    同上年月26日起負遲延責任，洵屬有據。
五、綜上，被告抗辯原告於擔任被告董事長期間因上開所列各筆
    支出資金流向不明，伊得主張抵銷云云，洵無足採。原告依
    消費借貸之法律關係，請求被告給付借款1,87 0,013元，及
    自系爭借款約定清償期限屆滿之翌日即95年11月26日起至清
    償日止按年息百分之5 計算之利息，為有理由，應予准許。
六、原告陳明願供擔保，請准宣告假執行，核無不合，爰酌定相
    當之擔保金額准許之。
七、據上論結，原告之訴為有理由，依民事訴訟法第385 條第1
    項前段、第78條、第390 條第2 項，判決如主文。
中    華    民    國    97    年    1     月    31    日
            民事第二庭            法  官  張金柱
如對本判決上訴，須於判決送達後20日內向本院提出上訴狀 (須
依被告人數提出繕本)。
以上正本證明與原本無異。
中    華    民    國    97    年    1     月    31    日
                                  書記官  黃珮娟


司法院資訊處製作；財團法人民間司法改革基金會備份。
